臺灣高雄地方法院民事判決　　　　　　　 99年度親字第216號
原　　　告　辜昭雄
訴訟代理人　梁智豪律師
複代理人　　吳忠諺律師
被　　　告　辜清雲
上列當事人間確認親子關係不存在事件，本院於民國100 年1 月
10日言詞辯論終結，判決如下：
    主  文
確認原告與被告間之父子關係不存在。
訴訟費用由被告負擔。
    事實及理由
一、原告主張：原告與被告之母吳秀芳於民國60年4 、5 月間結
    婚，二人嗣於72年1 月28日離婚並辦妥登記。原告於62年間
    起至65年間止，均因案在綠島接受管訓，然吳秀芳於65年7
    月2 日生下被告，並因當時與原告仍有婚姻關係，遂於辦理
    戶籍登記時，將被告登載為原告之婚生子。惟被告並非吳秀
    芳自原告受胎所生，被告實非原告之親生子，原告自有提起
    本件確認親子關係不存在訴訟之利益及必要，爰提起本件訴
    訟，聲明請求確認原告與被告間之父子關係不存在。
二、被告則以：其自小即未與原告同住，係於10年前吳秀芳癌末
    時得知原告並非其親生父親，對於原告提起本件訴訟無意見
    等語置辯。
三、按確認法律關係之訴，非原告有即受確認判決之法律上利益
    者，不得提起之；確認證書真偽或為法律關係基礎事實存否
    之訴，亦同。前項確認法律關係基礎事實之存否之訴，以原
    告不能提起他訴訟者為限，民事訴訟法第247條第1、2 項定
    有明文。查實務上對於親子間之身分關係能否據以提起確認
    之訴，原頗有爭議，並為保持身分關係之安定性而多採保留
    之態度，然現今社會醫學科技發達，父母子女之血緣關係，
    均可經由醫學科技之鑑定，確定其親子血緣關係，而民事訴
    訟法第247 條於修正時，已擴大其適用之範圍，即法律關係
    基礎事實存否亦得提起確認之訴，則就現今醫學科技足以鑑
    定親子間之血緣關係、身分關係確定之重要性及上開民事訴
    訟法第247 條擴大確認之訴適用範圍之立法意旨以觀，應有
    准許確認親子關係存否之訴之必要，以解決任何不明之親子
    關係，除杜爭議外，亦維持家庭間之信賴與和諧。次按所謂
    即受確認判決之法律上利益，係指因法律關係之存否不明確
    ，致原告在私法上之地位有受侵害之危險，而此項危險得以
    對於被告之確認判決除去之者而言，故確認法律關係存否之
    訴，苟具備前開要件，即得謂有即受確認判決之法律上利益
    ，最高法院42年度台上字第1031號判例意旨參照。查本件原
    告主張其與被告間無親子血緣關係，然戶政機關將其登記為
    被告之父，致其身分關係不明確，該不明確之親子關係，使
    其在私法上之地位有受侵害之危險，而該危險得以確認判決
    除去之，故原告自得起訴除去此不實之親子關係，進而確認
    真正之親子關係，應認本件有即受確認判決之法律上利益。
四、經查，原告主張之上開事實，業據提出戶籍謄本、行政院高
    雄榮民總醫院過敏免疫風濕科親子鑑定報告書為證，並為被
    告所不爭執，而依上開親子鑑定報告書記載：「1.所分析的
    16 組 基因位點的結果中，共有6 組不符合孟德爾遺傳定律
    。2.根據以上16組基因位點的分析結果可以排除辜清雲（即
    被告）與辜昭雄（即原告）之親子關係。」等語，應堪信原
    告與被告間並無真實血緣關係存在，是原告之主張與事實相
    符，堪予採信。從而，被告非原告之親生子，原告據以請求
    確認其與被告間之父子關係不存在，為有理由，應予准許。
五、結論：本件原告之訴為有理由，依民事訴訟法第78條，判決
    如主文。
中    華    民    國  100     年    1     月    24    日
                        家事法庭法  官  黃悅璇
正本係照原本作成。
如對本判決上訴，須於判決送達後20日內向本院提出上訴狀。
中    華    民    國  100     年    1     月    24    日
                                書記官  楊馥華